臺灣桃園地方法院刑事判決　　　　　　　　　　　　　九十一年度訴字第八五一號
　　公　訴　人　臺灣桃園地方法院檢察署檢察官
　　被　　　告　甲○○
右列被告因違反公職人員選舉罷免法案件，經檢察官提起公訴（九十一年度偵字第一
０四三九號），本院判決如左：
    主  文
甲○○對於有投票權之人，行求不正利益，而約其投票權為一定之行使，處有期徒刑
捌月，褫奪公權貳年，緩刑參年。如附件所示之文宣陸張均沒收。
    事  實
一、甲○○係登記參選「九十一年桃園縣各鄉鎮市民代表暨村里長選舉」桃園市第九
    屆北埔里里長選舉之候選人，詎其於上開里長選舉期間，明知對於有投票權之人
    ，不得為行求不正利益，而約使投票權人，為其投票權一定之行使，得知桃園縣
    桃園市○○路五一二號「日昇大道社區」（屬於桃園縣桃園市北埔里第七鄰轄區
    ）於民國九十一年五月十九日下午一時三十分許召開之第九次住戶代表大會，曾
    有Ｃ棟管理委員高金福提議，若有里長候選人同意北埔里第七鄰鄰長由其社區管
    理委員會之主任委員兼任，住戶就將選票投給誰後，其為求能順利當選，竟於九
    十一年六月一日自行簽名製作如附件之文宣六張，於同年月三日（起訴書誤載為
    一日）上午將該六張文宣放置在「日昇大道社區」大門警衛室之櫃臺上，由不知
    情之該社區管理委員會總幹事乙○○在同日十二時許張貼在電梯公佈欄上，向「
    日昇大道社區」具有投票權之住戶昭示以其當選北埔里里長後，北埔里第七鄰鄰
    長職務由「日昇大道社區」將來選出之主任委員擔任之不正利益，行求該社區內
    具有投票權之人，而約使將選票投給甲○○。嗣因民眾提出檢舉，而於同年月三
    日下午五時許，為警於「日昇大道社區」大樓電梯旁之公佈欄上當場查扣如附件
    之文宣乙張，而獲悉上情，甲○○並於偵查中自白犯行，坦承不諱。
二、案經臺灣桃園地方法院檢察署檢察官指揮法務部調查局桃園縣調查站暨桃園縣警
    察局桃園分局報告偵查起訴。
    理  由
一、右揭犯罪事實，業據被告甲○○於本院調查、審理時均坦承不諱，核與證人乙○
    ○即日昇大道社區總幹事至本院調查時證述：「（日昇大道社區第九次住戶代表
    大會有無出席？）有，我擔任紀錄一職」、「（當時開會有無人提議說如果鄰長
    由主任委員兼任兩位里長候選人同意的話大家就選他？）有」、「（被告何時知
    道有此提議？）我開完會之後兩、三天打電話跟被告說的，同時也有跟另外一個
    里長候選人張鎮明說」、「（被告有無在日昇大道社區張貼傳單？）是的，是被
    告將傳單拿給我，我再貼上去的，就是偵卷扣案那張傳單」等語（見本院九十一
    年九月二十五日訊問筆錄第三、四頁）相符，並有被告親筆簽名製作如附件之文
    宣、日昇大道社區第九次住戶代表大會會議記錄、照片六張等附卷可稽，而「日
    昇大道社區」管理委員會之主任委員在當時尚未推選出來乙節，亦據證人即北埔
    里第七鄰鄰長徐麗玉於警詢時證稱：「於九十一年五月十九日開會委員已選出，
    但主委尚未選出，由委員內自推一人當主委」等語（見偵查卷第九頁背面）明確
    ，又被告確為九十一年桃園縣桃園市第九屆北埔里里長選舉參選登記第二號之候
    選人，該次競選活動期間係自九十一年六月三日起至同年月七日止，亦有桃園縣
    選舉委員會九十一年九月三日桃選一字第０九一０七０一四二九０號函暨所附臺
    灣省桃園縣選舉委員會公告桃園縣桃園市第九屆里長選舉候選人名單、競選活動
    期間之起止日期及每日競選活動之起止時間各一紙在卷可憑，足見被告製作如附
    件所示之文宣，並置放在「日昇大道社區」大門警衛室櫃臺上，供「日昇大道社
    區」張貼，其目的無非係行求住在「日昇大道社區」有投票權之人將選票投予被
    告，而對於有投票權人，不得行求期約或交付賄賂或其他不正利益，而約其投票
    權為一定之行使，電視、報紙上迭有宣傳，衡情其應知悉，其辯稱不知如此做已
    觸法云云，應係卸責之詞，尚無足取。是本件事證明確，被告犯行洵堪認定，應
    依法論科。
二、按所謂「不正利益」，係指賄賂以外，凡足以供人需要或滿足人慾望之一切有形
    或無形之利益而言，不以經濟上之利益為限，即非經濟上之利益，亦然（最高法
    院二十七年九月十九日決議參照）。本件被告甲○○許以其若當選北埔里里長，
    將來北埔里第七鄰鄰長職務由「日昇大道社區」下屆主委擔任，核被告所為，係
    犯公職人員選舉罷免法第九十條之一第一項之對於有投票權之人，行求不正利益
    ，而約其投票權為一定之行使罪。本件被告僅單方面向「日昇大道社區」有投票
    權之人表態，而該社區下屆主委尚未選出，且社區內有投票權之人亦無證據證明
    已對被告承諾，是尚未達「期約」之階段。又被告於偵查中即自白犯行，有警訊
    及偵訊筆錄在卷可稽，應依公職人員選舉罷免法第九十條之一第五項前段規定減
    輕其刑。又被告利用不知情之乙○○而為此行為，係間接正犯。再者，乙○○既
    將如附件所示之文宣張貼在電梯公佈欄上，則其提出不正利益以供交付之意願顯
    已達「日昇大道社區」有投票權之人，行求行為即已完成。本院審酌選舉乃民主
    政治之重要基礎，被告不以合法競選方式以求順利當選，竟以違反法紀之方式從
    事賄選，足使表徵民主社會之選舉制度運作產生不良影響，並使選舉結果產生錯
    誤，進而影響國家社會，所生損害不可謂輕，爰審酌被告犯罪後即自白犯行，顯
    有悔過之意、及被告之智識、犯罪動機及平時熱心公眾事務（有中華血液基金會
    、桃園市國際同濟會感謝狀、桃園縣中國青年創業協會當選候補理事證書等在卷
    可稽）等一切情狀，量處如主文所示之刑，且依公職人員選舉罷免法第九十八條
    第三項、刑法第三十七條第二項規定，諭知被告褫奪公權二年。末查被告前未曾
    受有期徒刑以上刑之宣告，此有臺灣高等法院被告全國前案紀錄表乙份可佐，其
    因一時疏慮，致犯本罪，經此教訓，當知所惕勵，而無再犯之虞，本院認對其所
    宣示之刑，以暫不執行為適當，並諭知緩刑三年，以啟自新。另在「日昇大道社
    區」公佈欄處扣得之文宣一紙，及尚未扣案無證據證明業已滅失之文宣五紙，係
    被告所有且供本件犯罪所用之物，業據被告陳明在卷，應依刑法第三十八條第一
    項第二款之規定沒收之。
據上論斷，應依刑事訴訟法第二百九十九條第一項前段，公職人員選舉罷免法第九十
條之一第一項、第五項、第九十八條第三項，刑法第十一條前段、第七十四條第一款
、第三十七條第二項、第三十八條第一項第二款，判決如主文。
本案經檢察官張尹敏到庭執行職務。
中      華        民        國     九十一   年     十    月   二 十 二 日
                              臺灣桃園地方法院刑事第二庭
                                  審判長法  官   徐培元
                                        法  官   林恆吉
                                        法  官   許乃文
右正本證明與原本無異。
如不服本判決，應於判決送達後十日內向本院提出上訴狀( 應附繕本 )，上訴於
臺灣高等法院。
                                        書記官   王曉雁
中        華        民        國    九十一   年   十   月    二十三    日
附錄本件論罪科刑法條：
公職人員選舉罷免法第九十條之一。
對於有投票權之人，行求期約或交付賄賂或其他不正利益，而約其不行使投票權或為
一定之行使者，處五年以下有期徒，得併科新臺幣四十萬元以上四百萬元以下罰金。
預備犯前項之罪者，處一年以下有期徒刑。
預備或用以行求期約或交付之賄賂，不問屬於犯人與否，沒收之。
犯第一項或第三項之罪，於犯罪後六個月內自首者，減輕或免除其刑，因而查獲候選
人為共犯者免除其刑。
犯第一項或第二項之罪，在偵查中自白者，減輕其刑，因而查獲候選人為共犯，減輕
或免除其刑。
